【裁判字號】    94,聲判,55
【裁判日期】    950530
【裁判案由】    聲請交付審判
【裁判全文】
臺灣士林地方法院刑事裁定              94年度聲判字第55號
聲  請  人  丁○○
代  理  人  羅行律師
被      告  甲○○
            乙○○
            丙○○
上列聲請人因告訴被告等人妨害秘密案件，不服臺灣高等法院檢
察署檢察長駁回再議之處分（94年上聲議字第3851號），聲請交
付審判，本院裁定如下：
    主    文
聲請駁回。
    理    由
一、本件聲請交付審判意旨略以：
    1 聲請人與被告甲○○於92年8 月14日簽訂設備購銷合約。
      92年12月間，被告甲○○、乙○○以驗收設備為由，到聲
      請人位於台北縣三峽市工廠，由聲請人當場操作測試已完
      成的機器設備，並解說機器性能及工作原理。93年2 月17
      日，被告丙○○以銘盛企業社名義向被告甲○○的允盛實
      業有限公司提出除錫機報價單，並於93年6 月將其製造之
      除錫機交付甲○○指定之收貨人乙○○。
    2 被告甲○○於93年6 月催告聲請人交付訂購的之機器設備
      ，旋向聲請人訴請返還價金，由台灣士林地方法院判決聲
      請人應給付允盛公司新台幣（下同）93萬餘元，使聲請人
      遭受鉅額損失。
    3 本件被告丙○○從無製造除錫機之經驗及技術，僅因於92
      年12月間由被告甲○○、乙○○2 人陪同前來聲請人工廠
      ，觀看聲請人已完成之除錫機，並經聲請人詳加解說性能
      及工作原理後，經兩個月推敲，於93年2 月17日提出其報
      價單，並於93年6 月完工交貨，為刺探詐取聲請人技術上
      秘密之結果，已可概見。
    4 被告甲○○在受領被告丙○○交付的機器後，才催告聲請
      人交付機器設備，足見92年12月測試操作，純係虛應故事
      ，目的在刺探聲請人之業務上技術秘密。被告丙○○自承
      其製造之機器，與聲請人的機器雷同，前者為半自動，後
      者為全自動。被告等確係共同以窺探取得的技術秘密，製
      成較粗糙廉價機具。
    5 本件偵查程序對被告丙○○依聲請人之技術上秘密，完成
      仿造品之事証，未予調查審認。本案之偵查尚未完備，爰
      依法委請律師聲請交付審判。
二、程序方面：
    1 按告訴人不服上級法院檢察署檢察長或檢察總長認再議為
      無理由而駁回之處分者，得於接受處分書後10日內委任律
      師提出理由狀，向該管第一審法院聲請交付審判；法院認
      為交付審判之聲請不合法或無理由者，應駁回之，刑事訴
      訟法第258 條之1 第1 項、第258 條之3 第2 項前段分別
      定有明文。本件聲請人以被告等3 人涉犯妨害秘密罪，向
      台灣士林地方法院檢察署檢察官提出告訴，經該檢察署檢
      察官為不起訴處分（94年度偵字第5861號）後，聲請人不
      服，聲請再議亦經臺灣高等法院檢察署檢察長於民國94年
      11月16日以94年度上聲議字第3851號處分書認聲請人再議
      為無理由而駁回再議。
    2 犯罪之被害人，得為告訴，乃刑事訴訟法第232 條明定。
      所謂被害人，指因犯罪行為直接受害之人。且被害人指自
      然人及法人，如法人為犯罪被害人時，應由代表人代表告
      訴方為合法。
    3 刑法第317 條洩漏工商秘密罪係以依法令或契約有守因業
      務知悉或持有工商秘密之義務而無故洩漏為要件。依同法
      第319 條規定，須告訴乃論。查本件聲請人指稱被告等人
      負有保密義務之契約，乃根據允盛實業有限公司（以下簡
      稱允盛公司）與獨特科技股份有限公司（以下簡稱獨特公
      司）於92年8 月14日簽訂之設備購銷合同，聲請人乃獨特
      公司之負責人，而被告甲○○為允盛公司之負責人，此為
      被告3 人、聲請人兩方所不爭執，並有該合同書面附於偵
      卷可憑。
    4 足見系爭設備購銷合同契約之當事人，為獨特公司，而非
      聲請人個人，聲請人不得本於該契約有所主張，自不可能
      成為因該契約洩漏工商秘密情事之犯罪的直接受侵害之人
      ，其不得以被害人資格，主張有告訴權，甚為顯然。縱檢
      察官之不起訴處分書或再議機關之再議駁回處分書上，對
      於告訴人部分有所誤載，仍不影響本件聲請人非告訴人之
      事實。
    5 聲請人以其個人名義聲請交付審判，於法未合，其聲請為
      不合法，先予指明。
三、實體方面：
１、按刑事訴訟法於91年2 月8 日經修正公布，增定第258 條之
    1 「聲請交付審判」規定，此乃對於「檢察官不起訴或緩起
    訴裁量權」制衡之一種外部監督機制，此時，法院僅在就檢
    察官所為不起訴或緩起訴之處分是否正確加以審查，以防止
    檢察機關濫權，依此立法精神，法院就聲請交付審判案件之
    審查，所謂「得為必要之調查」，其調查證據之範圍，自應
    以偵查中曾顯現之證據為限，不可就告訴人新提出之證據再
    為調查，亦不可蒐集偵查卷以外之證據，否則將與刑事訴訟
    法第260 條之再行起訴規定，混淆不清，亦將使法院兼任檢
    察官之角色而有回復「糾問制度」之虞。
２、按犯罪事實應依證據認定之，無證據不得認定犯罪事實，刑
    事訴訟法第154 條第2 項定有明文。又認定不利於被告之事
    實，須依積極證據，苟積極證據不足為不利被告認定時，即
    應為有利被告之認定，不必有何有利之證據；另告訴人之告
    訴，係以使被告受刑事訴追為目的，其陳述是否與事實相符
    ，仍應調查其他證據以資審認，且事實之認定，應憑證據，
    如未能發現相當證據，或證據不足以證明，不能以推測或擬
    制方法，以為基礎，此「無罪推定」及「罪疑惟輕」原則，
    乃刑事訴訟制度之主要基礎。
３、經查：
    1 本件聲請意旨主要係以92年間，被告3人曾一同到獨特公
      司三峽工廠看已完成的除錫機，當時聲請人曾詳加解說性
      能及工作原理，而事後被告丙○○於93年2 月17日向被告
      甲○○提出除錫機報價單，並在93年6 月交貨，推測應是
      被告3人刺探聲請人技術上秘密的結果等情。
    2 訊據被告3 人堅決否認有何洩漏工商機密之行為，其中：
      A 被告甲○○辯稱：雖與丁○○之獨特公司於92年8月14
        日簽訂設備購銷合同，然丁○○未將約定買賣內容之電
        子零件拆換機、除殘錫機的圖或產品交給我，且我已付
        出新台幣（下同）54萬元酬勞。測試期間，因無法通過
        測試，找對機具較有概念的丙○○前往測試。是獨特公
        司無法如期交貨，才委託丙○○製造半自動的交給乙○○等語。
      B 被告乙○○辯稱：我去過獨特公司三峽工廠10餘次，都
        是看有沒有辦法改善機器，是進行機器微調與測試等語
        。
      C 被告丙○○辯稱：92年間去獨特公司三峽工廠，是看看
        有沒有辦法改善機器，93年2 月是針對甲○○的需求設
        計機器是半自動半手動，而獨特公司的是全自動等語。
    3 允盛公司於92年8 月14日向獨特公司訂購的產品乃電子零
      件拆換機、除錫機，有該設備購銷合同書在卷可佐，而被
      告乙○○之分特股份有限公司（以下簡稱分特公司），向
      允盛公司訂購的乃是零件拆換機，並不包括除錫機，亦有
      允盛公司與分特公司間於92年8 月15日簽訂之設備購銷合
      約附於本院93年度訴字第946 號允盛公司、獨特公司間返
      還買賣價金民事卷影本可稽。另聲請人於該民事事件中自
      稱「拆換機如期交付，是因為允盛公司未配合測試，而除
      錫機未如期交付，是因為允盛公司未配合付款」等語，本
      案中復供述「甲○○帶丙○○來看拆換機組裝進度及測試
      結果」等語，參以被告丙○○於該民事事件94年4 月22日
      以證人身分陳述「我去獨特公司是看拆換機，到時，連先
      生正正測試拆換機」等語，已難認定92年間被告3 人同往
      獨特公司看「拆換機」，與被告丙○○於93年2 月17日出
      具除錫機之報價單有何關聯性。
    4 卷附允盛公司、獨特公司間之設備購銷合同，清楚記載「
      機具完工後，須在組裝廠測試合格，經買方認可，再送買
      方工廠按裝微調」等情，而零件拆換機在測試期間，因實
      機運作有瑕疵多次未能通過測試，允盛公司因而解除買賣
      契約並向本院訴請返還買賣價金等民事訴訟之情節，已據
      聲請人代表獨特公司於93年12月17日民事庭審理時陳述綦
      詳，復經其在本件94年6 月21日偵查時坦承：甲○○帶乙○○來工廠驗貨7 、8 次，拆換機之熱風槍確實溫度不夠
      ，測試結果有待調整，丙○○來只是協助調整測試方面的
      問題等語，顯然允盛公司法定代理人即被告甲○○依買賣
      契約內容，託請被告乙○○至獨特公司工廠進行機具測試
      ，因機器一再發生問題，使甲○○再找深具機械設計經驗
      之被告丙○○同往測試，試圖尋找拆換機未達契約約定效
      用原因乙節，堪信為真實。是被告甲○○帶同被告乙○○
      、丙○○，進入獨特公司工廠，了解拆換機性能及工作原
      理，並進行實機測試，係為完成交易，非謂無正當理由，
      更非基於刺探工商秘密之目的，不能徒以被告乙○○、丙○○非允盛公司員工而為被告甲○○不利之認定。況且，
      被告乙○○、丙○○當時確僅係單純進行機具測試，協助
      修正機具問題，其等2 人對於獨特公司，既無法令或契約
      有守護工商秘密義務在前，復無證據足以證明有洩漏工商
      機密行為在後，聲請人自行臆測被告3 人共同涉犯洩漏工
      商秘密罪，並無根據。
    5 被告甲○○所以向被告丙○○購買半自動拆換機，起因於
      獨特公司製造的拆換機有瑕疵，遲未能通過測試而無法如
      期交貨予被告乙○○所致，此據被告甲○○供承詳明，核
      與被告乙○○供述「驗收過程中，熱風槍溫度不平均，每
      次調整都要花很多時間，機器沒辦法實際上線使用，一直
      到最後測試，還是無法使用，後來甲○○找丙○○幫我完
      成我需要的」等語相符，而聲請人亦自承「熱風槍溫度不
      夠，有需要調整的問題」等語，則被告甲○○、乙○○果
      有洩漏工商秘密故意，何須大費心思一再對獨特公司的拆
      換機進行測試，並試圖解決該機器熱風槍溫度不平均的問
      題。
    6 再者，被告甲○○於偵查中供述「委託丙○○製造給乙○○的貨是半自動的，這機器大家都會做」等語，被告乙○○亦供述「丙○○完成的機器，日產1900片，只要1 人操
      作，丁○○的設備，我們要求4000片，但該設備要3 人操
      作」等語；被告丙○○復供稱「幫甲○○做的是半自動半
      手動機器，跟丁○○製造的是全自動機器有點不一樣」等
      語。足見二者貨品品名縱同為拆換機，然實則貨品內容尚
      有不同，依偵查卷全部卷證資料，無證據顯示被告丙○○
      製造之半自動拆換機原理，來自於其得知允盛公司向獨特
      公司訂購本件零件拆換機之工商業務機密。從而，自不能
      對被告3 人以洩漏業務上知悉工商秘密罪責相繩。
四、綜上所述，依卷存偵查中曾顯現之證據觀之，本件無積極證
    據足以證明被告3 人有妨害秘密情事，依上開說明，難以僅
    憑聲請人之指訴，遽以推定被告3 人有其所指之犯罪事實，
    應認被告3 人罪嫌均尚屬不足。原偵查、再議機關依偵查所
    得證據，認並無證據證明被告3 人有妨害秘密罪嫌，以犯罪
    嫌疑不足為由，先後為不起訴處分及再議駁回處分，核無不
    合。聲請人猶執陳詞，指摘不起訴及駁回再議等處分為不當
    ，聲請交付審判，非有理由，亦應予駁回。
五、依刑事訴訟法第258條之3第2項規定，裁定如主文。
中    華    民    國    95    年    5     月    30    日
                  刑事第五庭審判長法  官  朱光仁
                                  法  官  江翠萍
                                  法  官  蘇嫊娟
以上正本證明與原本無異。
本裁定不得抗告。
中    華    民    國    95    年    6     月    5     日
                                  書記官  陳慧玲


司法院資訊處製作；財團法人民間司法改革基金會備份。
